臺灣高等法院刑事裁定
110年度毒抗字第101號
抗  告  人
即  被  告  鄭思琦





上列抗告人即被告因違反毒品危害防制條例案件，不服臺灣新北
地方法院109年度毒聲字第1429號，中華民國109年12月23日裁定
（聲請案號：臺灣新北地方檢察署109年度聲觀字第1326號、109
年度毒偵字第7212號），提起抗告，本院裁定如下：
    主  文
抗告駁回。
    理  由
一、原裁定意旨略以：抗告人即被告甲○○（下稱抗告人）基於施
    用第一級及第二級毒品之犯意，於民國109年7月13日22時許
    ，在新北市三重區溪尾街友人住處內，以將第一級毒品海洛
    因、第二級毒品甲基安非他命捲入香菸內點燃吸食煙霧之方
    式，施用第一級毒品海洛因及第二級毒品甲基安非他命1 次
    之事實，業據抗告人於警詢及偵查中坦承不諱（見毒偵卷第
    11頁反面至第12頁、第26頁），另其於109年7月15日6 時許
    所採集之尿液檢體（檢體編號：D00000000號），經送請正
    修科技大學超微量研究科技中心檢驗，檢驗結果呈安非他命
    、甲基安非他命及嗎啡陽性反應等節，有勘察採證同意書、
    臺中市政府警察局第四分局偵辦毒品案件尿液檢體對照表、
    正修科技大學超微量研究科技中心109年8月7日尿液檢驗報
    告各1 份附卷可參（見毒偵卷第14頁至第16頁），堪認抗告
    人上開任意性自白應與事實相符，堪予採信。本案事證明確
    ，抗告人施用第一級、第二級毒品事實，洵堪認定。又抗告
    人前因施用毒品案件，經臺灣士林地方法院以90年度毒聲字
    第8號裁定送觀察、勒戒後，認無繼續施用毒品之傾向，於9
    1年7月31日出所而執行完畢，並經臺灣士林地方檢察署檢察
    官以91年度毒偵緝字第111號為不起訴處分確定，此後即未
    曾再受觀察、勒戒或強制戒治之執行等情，有本院被告前案
    紀錄表及上開不起訴處分書各1 份在卷可稽。是抗告人本案
    所為施用第一級毒品及第二級毒品犯行，距其最近1次因犯
    施用毒品罪經觀察、勒戒執行完畢之日即91年7月31日，已
    逾3年，符合前述修法後毒品危害防制條例第20條第3項所謂
    「3年後再犯」之規定。從而，檢察官聲請將抗告人送觀察
    、勒戒，於法有據，應予准許。爰依毒品危害防制條例20條
    第1項、第3項、觀察勒戒處分執行條例第3條第1項，裁定抗
    告人應送勒戒處所觀察、勒戒等語。
二、抗告意旨略以：抗告人因被通緝帶回派出所時，遭警方誤導
    一定要驗尿，但抗告人非毒品調驗人口，也非現行犯，身上
    亦無毒品，卻遭警方脅迫一定要簽自願採尿，否則警方會向
    檢察官聲請對抗告人插尿管採尿，抗告人當天因提藥等狀況
    ，無思考能力，一直被警方牽著走，然警方非法驗尿在先，
    違反正當程序，爰依法提出抗告等語。
三、查抗告人行為後，毒品危害防制條例第20條、第23條業經修
    正，並增訂第35-1條條文，經總統於109年1月15日公布、同
    年7月15日施行。毒品危害防制條例第20條第3項、第23條第
    2項分別修正為「依前項規定為觀察、勒戒或強制戒治執行
    完畢釋放後，『3年後』再犯第10條之罪者，適用前2項之規定
    」、「觀察、勒戒或強制戒治執行完畢釋放後，『3年內』再
    犯第10條之罪者，檢察官或少年法院（地方法院少年法庭）
    應依法追訴或裁定交付審理」。另增訂同條例第35條之1第1
    款、第2款規定「偵查中之案件，由檢察官依修正後規定處
    理」、「審判中之案件，由法院或少年法院（地方法院少年
    法庭）依修正後規定處理；依修正後規定應為不起訴處分或
    不付審理之裁定者，法院或少年法院（地方法院少年法庭）
    應為免刑之判決或不付審理之裁定」，亦即就上開修正之條
    文施行前犯毒品危害防制條例第10條之罪之案件，於修正施
    行後，應依上揭修正後規定處理。又109 年1 月15日修正公
    布、同年7 月15日施行之毒品危害防制條例第20條第3 項規
    定，犯第10條之罪於觀察、勒戒或強制戒治執行完畢釋放後
    ，3 年後再犯第10條之罪者，適用本條前2 項之規定。上開
    所謂「3 年後再犯」，只要本次再犯（不論修正施行前、後
    ）距最近1 次觀察、勒戒或強制戒治執行完畢釋放，已逾3 
    年者，即該當之，不因其間有無犯第10條之罪經起訴、判刑
    或執行而受影響（最高法院109年度台上大字第3826號裁定
    意旨參照）。
四、經查：
（一）抗告人於上開時、地，以前揭方式，施用第一級毒品海洛
      因及第二級毒品甲基安非他命1次之事實，業據抗告人於
      警詢及偵查時坦白承認(見毒偵卷第11頁反面至第12頁、
      第26頁），而抗告人為警查獲後，於109年7月15日6時許
      經警採尿送驗，檢驗結果呈安非他命、甲基安非他命及嗎
      啡陽性反應一節，亦有勘察採證同意書、臺中市政府警察
      局第四分局偵辦毒品案件尿液檢體對照表、正修科技大學
      超微量研究科技中心109年8月7日尿液檢驗報告各1 份（
      見毒偵卷第14頁至第16頁），堪認抗告人上開任意性自白
      核與事實相符，可以採取，是抗告人上揭施用第一級毒品
      及第二級毒品之犯行，足以認定。又抗告人前因施用毒品
      案件，經臺灣士林地方法院以90年度毒聲字第8號裁定送
      觀察、勒戒後，認無繼續施用毒品之傾向，於91年7月31
      日出所而執行完畢，並經臺灣士林地方檢察署檢察官以91
      年度毒偵緝字第111號為不起訴處分確定，此後即未曾再
      受觀察、勒戒或強制戒治之執行等情，有本院被告前案紀
      錄表及上開不起訴處分書各1份在卷可考，抗告人於前述
      觀察、勒戒執行完畢釋放3年後之109 年7月13日22時許，
      再犯本件施用第一級毒品及第二級毒品罪，原裁定令抗告
      人入勒戒處所觀察、勒戒，並無違法或不當。
（二）抗告意旨固稱：抗告人遭警方脅迫一定要簽自願採尿，而
      本件警方非法驗尿，違反正當程序等語。惟抗告人於警詢
      時陳稱：伊同意採集尿液送驗等語（見毒偵卷第12頁），
      復於偵查中供稱：當時警察跟伊說如果不同意要跟檢察官
      聲請強制採尿，所以伊才簽名，但當時伊有同意採尿，尿
      也是伊親自採的等語（見毒偵卷第26頁），亦有抗告人親
      自簽名之上開勘察採證同意書在卷可考（見毒偵卷第15頁
      ），則抗告人上開所辯情節，已難認有據可採。況按司法
      警察官、司法警察之強制採取尿液權力，除屬於依毒品危
      害防制條例第25條規定之應受尿液採驗人，經合法通知而
      無正當理由不到場，或到場而拒絕採驗者，應報請檢察官
      許可外，對於經合法拘提或逮捕到案之犯罪嫌疑人或被告
      ，因調查犯罪情形及蒐集證據之必要，祇須於有相當理由
      認為得作為犯罪之證據時，依刑事訴訟法第205條之2之規
      定，本得違反犯罪嫌疑人或被告之意思，強制採尿。此乃
      不須令狀或許可，即得干預其身體之立法特例，係針對犯
      罪嫌疑人或被告頑強地繼續拒絕任意提供尿液之替代方法
      ，俾滿足偵查階段之及時蒐證需求，使證據能有效取得，
      國家刑罰權得以實現。此之強制採取尿液，其屬侵入身體
      而作穿刺性或侵入性之身體採證者，因攸關人身不受侵害
      基本權之保障，學說上固有仍須取得令狀而排除在本條授
      權之外之主張，惟如屬一般強迫犯罪嫌疑人或被告自然解
      尿之方式採尿取證，例如警察命犯罪嫌疑人或被告喝水、
      喝茶或走動等以促其尿意產生，待其自然排泄之後再予扣
      押者，則以合乎刑事訴訟法有關告知緘默權之程序即可，
      依法並無事先取得令狀或許可之必要。至於有無相當理由
      之判斷，則應就犯罪嫌疑之存在及使用該證據對待證事實
      是否具有重要性、且有保全取得之必要性等情狀，予以綜
      合權衡（最高法院107年度台上字第2760號判決意旨參照
      ）。而本件抗告人前因違反毒品危害防制條例案件，經臺
      灣士林地方檢察署發布通緝，於109年7月15日為警緝獲，
      亦有臺中市政府警察局第四分局解送人犯報告書在卷足憑
      （見毒偵卷第5頁），是抗告人自屬依法受逮捕之被告，
      而本件警詢筆錄載明抗告人已受告知刑事訴訟法第95條之
      程序權，鑒於施用毒品者恆具成癮性，則以抗告人有多次
      施用毒品之前科紀錄，本已有相當理由相信抗告人仍有繼
      續再犯施用毒品之犯行，且由於毒品存在體內之時間相當
      有限，尿液又是施用毒品情事之證據，如未及時採取，證
      據即有滅失之虞。從而，依案內相關證據資料憑以判斷，
      縱然抗告人拒絕驗尿，司法警察予以強制採尿（非侵入性
      ），仍已符合刑事訴訟法第205條之2規定之要件，是以本
      次警方採尿程序自無不合法。稽此，抗告意旨上開所指各
      節，尚非足取。
五、綜上所述，本件警方採尿程序，於法並無不合，抗告人既有
    本件施用第一級毒品及第二級毒品之行為，自有予以矯治並
    預防其將來繼續施用之必要性，原審依檢察官聲請，裁定將
    抗告人送勒戒處所觀察、勒戒，經核並無違誤。抗告人猶執
    前詞提起本件抗告，指摘原裁定不當，為無理由，應予駁回
    。
據上論斷，應依刑事訴訟法第412條，裁定如主文。
中　　華　　民　　國　　110 　年　　1 　　月　　27　　日
                  刑事第十九庭審判長法　官  曾淑華
                                    法　官  陳文貴
                                    法　官  王美玲
以上正本證明與原本無異。
不得再抗告。
                                    書記官  李逸翔
中　　華　　民　　國　　110 　年　　1 　　月　　27　　日